臺灣新竹地方法院交通事件裁定　　　　99年度交聲字第334號
原處分機關　交通部公路總局嘉義區監理所臺南監理站
異　議　人
即受處分人　呂月玲
上列異議人即受處分人因違反道路交通管理處罰條例案件，對於
交通部公路總局嘉義區監理所臺南監理站中華民國99年4月1日嘉
監南字第裁74-E00000000號違反道路交通管理事件裁決處分聲明
異議，經臺灣臺南地方法院裁定管轄錯誤（99年度交聲字第544
號），並移送本院審理，本院裁定如下：
    主  文
原處分撤銷。
呂月玲不罰。
    理  由
一、原處分意旨略以：異議人即受處分人（下稱異議人）呂月玲
    於民國99年2月24日7時20分許，駕駛車牌號碼DF-5833號自
    用小客車，行經新竹縣竹東鎮○○路○段210巷時，有「闖紅
    燈（直行）」之違規行為，經新竹縣政府警察局竹東分局二
    重埔派出所警員以異議人有違反道路交通管理處罰條例第53
    條第1項規定之事實，填製新竹縣政府警察局竹縣警交字第E
    00000000號舉發違反道路交通管理事件通知單（下稱舉發通
    知單）當場舉發，並由異議人簽收。嗣異議人於99年3月2日
    提出申訴，經原處分機關函請原舉發單位調查結果，仍認異
    議人確有前開違規行為，乃依道路交通管理處罰條例第53條
    第1項、第63條第1項第3款（原處分漏載第3款）及違反道路
    交通管理事件統一裁罰基準表之規定，於99年4月1日以交通
    部公路總局嘉義區監理所臺南監理站嘉監南字第裁74-E0000
    0000號裁決書，裁處異議人罰鍰新臺幣（下同）2,700元，
    並記違規點數3點。異議人收受前揭裁決書後，於99年4月21
    日聲明異議。
二、聲明異議意旨略以：伊當時並未闖紅燈，伊經過上開路段時
    僅是顯示黃燈，豈能在無任何科學證據佐證之下，僅依執勤
    警員目擊之證詞即認定異議人有闖紅燈之違規，況且警員舉
    發地點為大彎道，該地尚有植物、建物等其它物品遮蔽視線
    ，不應僅依警員之個人臆測即認為伊確有闖紅燈之違規行為
    ，應該是警員有所誤判，原處分顯有錯誤，而請求撤銷原裁
    決處分，爰依法聲明異議等語。
三、按受處分人，不服第8 條主管機關所為之處分，得於接到裁
    決書之翌日起20日內，向管轄地方法院聲明異議；又法院認
    為聲明異議有理由者，應以裁定將原處分經聲明異議部分撤
    銷，並自為裁定，道路交通管理處罰條例第87條第1 項、道
    路交通事件處理辦法第19條前段分別定有明文。
    次按犯罪事實應依證據認定，無證據不得認定其犯罪事實；
    又不能證明被告犯罪者，應諭知無罪之判決，刑事訴訟法第
    154條第2項、第301條第1項分別定有明文。法院受理交通事
    件，準用刑事訴訟法之規定，道路交通管理處罰條例第89條
    前段亦定有明文，且認定不利於被告之事實須依積極證據，
    苟積極證據不足為不利於被告事實之認定時，即應為有利於
    被告之認定（最高法院30年臺上字第816號判例參照），又
    參酌最高法院76年臺上字第4986號判例「認定犯罪事實所憑
    之證據，雖不以直接證據為限，間接證據亦包括在內，然而
    無論直接證據或間接證據，其為訴訟上之證明，須於通常一
    般之人均不致有所懷疑，而得確得其為真實之程度者，始得
    據為有罪之認定，倘其證明尚末達到此一程度，而有合理之
    懷疑存在而無從使事實審法院得有罪之確信時，即應由法院
    為諭知被告無罪之判決」意旨，於法院審理行為人違反道路
    交通管理處罰條例案件時，當有其適用；故法院於審理行為
    人違反道路交通管理處罰條例案件，為事實之認定時，如就
    原處分機關所認定之行為人違規之事實仍有合理之訴訟上懷
    疑，而無法百分之百確信行為人確有該當於道路交通管理處
    罰條例各該處罰條文之構成事件事實時，即應依訴訟上之待
    證事實「倘有懷疑，則從被告之利益作解釋」之證據法則，
    作對受處分人有利之認定。
四、原處分機關認異議人有駕車行經有燈光號誌管制之交岔路口
    闖紅燈之違規，無非係以證人即本件舉發之警員鍾文智於上
    開路段執行勤務時，親眼目睹違規經過為其主要依據。然查
    ：
(一)、異議人於上開時間，駕駛前揭自用小客車行經上開路段，嗣
    遭警員以其有駕車行經有燈光號誌管制之交岔路口闖紅燈之
    違規行為而舉發一情，為異議人所不爭執，且有前揭舉發通
    知單附卷可參。
(二)、證人即警員鍾文智雖於本院訊問時證稱：我當時看到中興路
    2 段210 巷口竹東往新竹市方向是紅燈，該盤查地點距離路
    口紅綠燈經測量是128 公尺，我有看到DF-5833 號自用小客
    車與另1 台車一起闖紅燈，且係在已變換成紅燈後好幾秒才
    攔下異議人之車輛，並非於燈號轉換之際而取締之違規行為
    等語（見本院卷第14頁反面、15頁、15頁反面），嗣又稱：
    當時我是經由對向（應係指與異議人違規方向垂直之新竹縣
    竹東鎮○○路○段210 巷口之燈號，此由證人當庭於本院卷
    第21頁所標示之照片可知）車道燈號已經變成綠燈，判斷異
    議人行向的燈號應該是紅燈。則依上開證人所述，就當天攔
    查當時所憑藉之燈號究竟為何，證人鍾文智原先證稱由攔查
    點即可看到異議人行向之燈號為紅燈，惟該路段係一彎道，
    且警員攔查點距離警員稱異議人違規闖紅燈之路口有128 公
    尺遠一節，業據證人鍾文智證述明確（見本院卷第15頁），
    並有現場照片8 張及現場圖1 份附卷足憑（見本院卷第6 至
    8 頁、19至21頁），則依卷附照片所示，異議人駕駛前揭車
    輛所通過之路口距離非短，且屬於角度非小之彎道，不僅自
    由異議人通過之路口之角度所拍攝之照片（見本院卷第8 頁
    、21頁）觀之，無法清楚看見距離128 尺外警員之攔查點（
    見本院卷第7 頁編號2 照片證人所標示之位置），自警員攔
    查點角度所拍攝之照片（見本院卷第7 頁、19、20頁）觀之
    ，亦無法清楚目睹異議人所行經之路口暨異議人行向之交通
    號誌，證人是否得清楚看見異議人穿越前揭路口時行向號誌
    之燈號為紅燈，尚非無疑。
    經本院質之證人上開疑問後，證人則改稱其係由另外一個方
    向號誌之燈號為綠燈，作為判斷異議人闖紅燈之依據等語，
    然異議人所穿越之路口距離非短，已如前述，且證人所處位
    置無法看見異議人穿越之路口一情，亦據證人證述在卷（見
    本院卷第15頁），是以證人得以清楚看見異議人車輛時，異
    議人之車輛應已經呈現完全通過上開路口之狀態，顯已行駛
    一小段距離、時間，則異議人穿越該路口當時，自難僅憑另
    一方向號誌燈號為綠燈，逕認定異議人穿越該路口時其行向
    之燈號為紅燈，而有闖紅燈之違規。況證人先稱係親見異議
    人行向燈號為紅燈，嗣又稱無法看見，而係看見另一個方向
    的號誌來判斷，倘證人證稱異議人確有闖紅燈一情屬實，證
    人就如何判斷異議人確有闖紅燈違規一情之依據何以會有上
    開歧異，其所述內容是否與事實相符，尚值商榷。
(三)、另證人雖表示舉發當時有以錄影設備攝影，然所攝錄之畫面
    無法看清楚該路口號誌之燈號，且無法提出證明異議人確實
    有違規行為之畫面資料作為佐證一情，已據證人證述明確（
    見本院卷第16頁反面），原舉發單位未提出任何錄音、錄影
    光碟、監視器畫面或違規照片等證據資料以為佐證，本院尚
    無從憑前揭證人有瑕疵之證述，遽爾認定異議人確有前述違
    規事實，本案復查無其他積極證據足以證明異議人確於前揭
    時間、地點有違規之事實，揆諸上開說明，即應為有利異議
    人之認定。從而，原處分機關遽以裁罰，即有未洽，是原處
    分應予撤銷，並為不罰之諭知。
五、綜上所述，本案證據尚有不足，原處分機關遽予裁罰，尚有
    未洽，應認本件異議為有理由，爰撤銷原處分並另為異議人
    不罰之諭知。
據上論斷，應依道路交通管理處罰條例第87條第2 項，道路交通
事件處理辦法第19條前段，裁定如主文。
中    華    民    國    100   年     1   月     11    日
                  交通法庭      法  官   林哲瑜
以上正本證明與原本無異。
如不服本裁定，應於裁定送達後5日內向本院提出抗告狀。
中    華    民    國   100    年    1     月    11    日
                                 書記官  鍾佩芳